【裁判字號】    98,訴,2803
【裁判日期】    981030
【裁判案由】    藥事法等
【裁判全文】
臺灣板橋地方法院刑事判決              98年度訴字第2803號
公  訴  人  臺灣板橋地方法院檢察署檢察官
被      告  甲○○
選任辯護人  李旦律師
            江俊賢律師
上列被告因違反藥事法等案件，經檢察官提起公訴（98年度偵字
第15784 號），本院判決如下：
    主  文
甲○○幫助施用第二級毒品，處有期徒刑月，如易科罰金，以
新臺幣壹仟元折算壹日。扣案之第二級毒品甲基安非他命壹包（
驗餘淨重零點零柒公克）沒收銷燬。
    事  實
一、甲○○與乙○○係朋友關係，於民國98年4 月2 日下午在臺
    北縣三重市天台大樓「可樂星球」網咖內，乙○○請甲○○
    代尋第二級毒品甲基安非他命之賣方，甲○○明知甲基安非
    他命係毒品危害防制條例所管制之第二級毒品，不得非法持
    有、施用，竟仍基於幫助乙○○施用第二級毒品之故意，於
    同日晚間8 時許，駕車搭載乙○○前往臺北市○○區○○街
    某處，由乙○○出資新臺幣（下同）1,000 元交予甲○○後
    ，由甲○○向真實姓名年籍不詳之成年男子購得第二級毒品
    甲基安非他命1 小包後交付予乙○○，甲○○、乙○○二人
    取得上開毒品後復同往臺北縣三重市○○○路15巷1 號2樓
    共同施用前揭第二級毒品甲基安非他命（施用第二級毒品部
    分由檢察官另行偵結）。嗣於98年4 月3 日凌晨2 時許，乙
    ○○將前揭施用所剩餘之甲基安非他命隨身攜帶，並騎乘車
    號為AJC-541 號重型機車搭載甲○○外出，在臺北市大同區
    ○○○路與延平北路口為警攔檢盤查，經警自乙○○處扣得
    第二級毒品甲基安非他命1 小包（驗餘淨重0.0337公克），
    而循線查獲上情。
二、案經臺北縣政府警察局報請臺灣板橋地方法院檢察署檢察官
    偵查起訴。
    理  由
一、訊據被告甲○○對於上揭事實全部坦承不諱，核與證人乙○
    ○於偵查中所證述之情節相符（見偵查卷第109 頁，此部分
    兩造均同意有證據能力），且證人乙○○前揭經警採集尿液
    送驗結果，確呈第二級毒品甲基安非他命陽性反應一節，有
    臺灣尖端先進生技醫藥股份有限公司濫用藥物檢驗報告（尿
    液檢體報告：002873）、鑑定人結文、臺北市政府警察局偵
    辦毒品案件尿液檢體委驗單各一份（見偵查卷第115-117 頁
    ）在卷可按。此外，並有在乙○○身上所查獲第二級毒品甲
    基安非他命一包（驗餘淨重0.0337公克）扣案可資佐證，而
    前揭扣案毒品經送鑑定結果確含第二級毒品甲基安非他命成
    份一節，並有交通部民用航空局航空醫務中心98年4 月16日
    航藥鑑字第0981914 號鑑定書一紙在卷可稽（見偵查卷第11
    8 頁）。綜上調查，自堪認被告前開自白應與事實相符，本
    件事證明確，被告犯行堪以認定。
二、按以營利之意圖，而交付毒品與他人，並收取對價者，應論
    以販賣毒品罪；苟非基於營利之意圖，而以原價或低於原價
    有償轉讓毒品與他人者，僅得以轉讓毒品罪論處；若無營利
    之意圖，僅基於幫助施用毒品者取得毒品之目的，而出面代
    購，或合資購買，並分攤價金、分享毒品者，則屬應否成立
    施用毒品罪或其幫助犯之範疇，三者行為互殊，且異其處罰
    （最高法院97年台上字第1864號判決意旨參照）。是核本件
    被告甲○○既係受乙○○之託而為其代購第二級毒品甲基安
    非他命供其施用，所為應係犯刑法第30條第1 項、毒品危害
    防制條例第10條第2 項之幫助施用第二級毒品罪。起訴意旨
    認被告甲○○前揭所為係犯藥事法第83條第1 項之轉讓禁藥
    罪及毒品危害防制條例第8 條第2 項之轉讓第二級毒品罪，
    尚有誤解，惟其起訴事實既屬同一，本院自應變更其適用之
    法條予以審理，附此說明。又被告係出於幫助之意思為犯罪
    構成要件以外之行為，為幫助犯，爰依法減輕其刑。爰審酌
    被告明知甲基安非他命為管制之毒品，依法不得持有、施用
    ，竟仍基於幫助之意代乙○○購買毒品施用，其犯罪之動機
    、目的、手段均殊非可取，所為助長毒品流通，所生危害非
    輕，惟其犯後尚知坦承犯行之態度等一切情狀，量處如主文
    所示之刑，並諭知易科罰金之折算標準，以資懲儆。
三、前揭經警自乙○○身上扣得之第二級毒品甲基安非他命一包
    （驗餘淨重0.0337公克），被告雖辯稱不知是否確為其代乙
    ○○所購得之毒品云云，惟證人乙○○於偵查中已證述上開
    扣案毒品確係其請被告代購後施用所餘等語甚明，當可採信
    。是以前揭扣案之甲基安非他命一包既為本案所查獲之毒品
    ，不論屬被告與否，應依毒品危害防制條例第18條第1 項前
    段之規定沒收銷燬之。
據上論斷，應依刑事訴訟法第299 條第1 項前段、第300 條，毒
品危害防制條例第10條第2 項、第18條第1 項前段，刑法第11條
前段、第30條第1 項、第2 項、第41條第1 項前段，判決如主文
。
本案經檢察官林常智到庭執行職務。
中    華    民    國    98    年    10    月    30    日
            刑事第二十一庭審判長法  官  陳信旗
                                法  官  俞秀美
                                法  官  許映鈞
以上正本證明與原本無異。
如不服本判決應於收受判決後10日內向本院提出上訴書狀，並
應敘述具體理由。其未敘述上訴理由者，應於上訴期間屆滿後
20日內向本院補提理由書（均須按他造當事人之人數附繕本）
「切勿逕送上級法院」。
                                書記官  范煥堂
中    華    民    國    98    年    10    月    30    日
附錄本案論罪科刑法條全文：
毒品危害防制條例第10條
施用第一級毒品者，處六月以上五年以下有期徒刑。
施用第二級毒品者，處三年以下有期徒刑。


司法院資訊處製作；財團法人民間司法改革基金會備份。
